【裁判字號】    97,台上,573
【裁判日期】    970327
【裁判案由】    確認債權存在
【裁判全文】
最高法院民事裁定              九十七年度台上字第五七三號
上  訴  人  甲○○○○○○（原名桃園縣家畜市場）
法定代理人  丁○○
訴訟代理人  紀亙彥律師
被 上訴 人  乙○○
            丙○○
上列當事人間請求確認債權存在事件，上訴人對於中華民國九十
六年十月三日台灣高等法院第二審更審判決（九十六年度上更(二)
字第一一一號），提起上訴，本院裁定如下：
    主  文
上訴駁回。
第三審訴訟費用由上訴人負擔。
    理  由
按上訴第三審法院，非以原判決違背法令為理由，不得為之。又
提起上訴，上訴狀內應記載上訴理由，其以民事訴訟法第四百六
十九條所定事由提起第三審上訴者，應於上訴狀內表明：原判決
所違背之法令及其具體內容、暨依訴訟資料合於該違背法令之具
體事實。其依同法第四百六十九條之一規定提起上訴者，並應具
體敘述為從事法之續造、確保裁判之一致性或其他所涉及之法律
見解具有原則上重要性之理由。同法第四百六十七條、第四百七
十條第二項分別定有明文。而依同法第四百六十八條規定，判決
不適用法規或適用不當者，為違背法令；依同法第四百六十九條
規定，判決有該條所列各款情形之一者，為當然違背法令。是當
事人提起第三審上訴，如合併以同法第四百六十九條及第四百六
十九條之一之事由為上訴理由時，其上訴狀或理由書應表明該判
決所違背之法令條項，或有關判例、解釋字號，或成文法以外之
習慣或法理等及其具體內容，暨係依何訴訟資料合於該違背法令
之具體事實，並具體敘述為從事法之續造、確保裁判之一致性或
其他所涉及之法律見解具有原則上重要性之理由。如未依上述方
法表明，或其所表明者與上開法條規定不合時，即難認為已合法
表明上訴理由，其上訴自非合法。本件上訴人對於原判決提起第
三審上訴，雖以該判決違背法令為由，惟核其上訴理由狀所載內
容，徒就原審取捨證據、認定事實及解釋契約之職權行使所為：
被上訴人持其對訴外人竣得工程股份有限公司（下稱竣得公司）
各有新台幣（下同）五百萬元合計一千萬元債權之台灣台北地方
法院九十二年度促字第一一五○○號確定支付命令為執行名義，
聲請強制執行，經台灣桃園地方法院（下稱執行法院）核發九十
二年度民執七字第二五三二四號執行（扣押）命令（下稱系爭扣
押命令），扣押竣得公司對上訴人之三百八十六萬元工程款債權
（下稱系爭債權），該扣押命令已於民國九十二年八月二十七日
送達上訴人。則在執行法院撤銷扣押命令前，該命令自仍屬有效
存在。因上訴人為系爭執行程序之第三債務人而對之聲明異議致
被上訴人無法受償，被上訴人請求確認竣得公司對上訴人之系爭
債權存在，即非欠缺權利保護要件。又訴外人信翼企業有限公司
（下稱信翼公司）係於九十一年十二月二十日聲請執行法院假扣
押竣得公司之財產，由該院核發執行（扣押）命令，先行扣押系
爭債權，嗣被上訴人於九十二年八月二十一日聲請執行法院發給
系爭扣押命令，再扣押系爭債權固屬在後，然上訴人於收受系爭
扣押命令後，未依法通知執行法院併案執行，反而否認有系爭
債權存在而對之聲明異議，並在執行法院未撤銷被上訴人所聲請
核發之系爭扣押命令前，遽於九十二年十月十五日收受信翼公司
執其對竣得公司之確定支付命令為執行名義，聲請執行法院發給
收取命令後，逕向信翼公司清償系爭債權，該清償對於另一債權
人即被上訴人應不生效力。從而，被上訴人請求確認竣得公司與
上訴人間之系爭債權存在，為有理由等論斷，指摘其為不當，並
就原審已論斷者，泛言未論斷，而未表明該判決所違背之法令及
其具體內容，暨依訴訟資料合於該違背法令之具體事實，更未具
體敘述為從事法之續造、確保裁判之一致性或其他所涉及之法律
見解具有原則上重要性之理由，難認其已合法表明上訴理由。依
首揭說明，應認其上訴為不合法。
據上論結，本件上訴為不合法。依民事訴訟法第四百八十一條、
第四百四十四條第一項、第九十五條、第七十八條，裁定如主文
。
中    華    民    國  九十七  年    三    月  二十七  日
                      最高法院民事第三庭
                          審判長法官  蘇  茂  秋
                                法官  陳  碧  玉
                                法官  劉  靜  嫻
                                法官  張  宗  權
                                法官  高  孟  焄
      本件正本證明與原本無異
                                      書  記  官
中    華    民    國  九十七  年    四    月    九    日
                                                      v


司法院資訊處製作；財團法人民間司法改革基金會備份。
